ACORDAO-COMPLETO-2539550

ACÓRDÃO 3566/2022 ATA 21/2022 - PRIMEIRA CÂMARA

VISTA, relatada e discutida esta tomada de contas especial instaurada pelo Conselho Nacional de Desenvolvimento Científico e Tecnológico, em desfavor de Mariana Bernardi Bif, em razão de inadimplência do termo de parcelamento firmado no âmbito do Termo de Compromisso e Aceitação de Bolsa no Exterior Processo 205233/2014-7.
ACORDAM os Ministros do Tribunal de Contas da União, reunidos em sessão da 1ª Câmara, ante as razões expostas pelo relator, e com fundamento nos arts. 1º, inciso I; 16, alíneas "b" e "c"; 23, inciso III; 26; 28, inciso II, da Lei 8.443/1992 c/c os arts. 214, inciso III, alínea "a", e 217 do Regimento Interno, em: 
9.1. rejeitar as alegações de defesa de Mariana Bernardi Bif;
9.2. julgar irregulares as contas de Mariana Bernardi Bif e condená-la ao recolhimento, aos cofres do Conselho Nacional de Desenvolvimento Científico e Tecnológico, da importância de R$ 797.622,49, atualizada monetariamente e acrescida de juros de mora desde 31/3/2020 até a data do pagamento;
9.3. fixar prazo de 15 (quinze) dias, a contar da notificação, para comprovação, perante o Tribunal, do recolhimento da dívida acima imputada;
9.4. autorizar a cobrança judicial da dívida, caso não atendida a notificação;
9.5. autorizar, caso venha a ser solicitado e se o processo não tiver sido remetido para cobrança judicial, o pagamento da dívida em até 36 (trinta em seis) parcelas mensais consecutivas, a primeira a ser paga no prazo acima fixado e as demais, a cada 30 (trinta) dias a contar da parcela anterior, com incidência, sobre cada valor mensal atualizado monetariamente, de juros de mora, na forma da legislação em vigor, e alertar à responsável que a falta de comprovação do recolhimento de qualquer parcela importará no vencimento antecipado do saldo devedor;
9.6. encaminhar cópia deste acórdão à responsável e ao Conselho Nacional de Desenvolvimento Científico e Tecnológico, com a informação de que o inteiro teor do relatório e do voto que o fundamentam está disponível no endereço eletrônico www.tcu.gov.br/acordaos.

TCE instaurada pelo CNPq em razão de inadimplência de ex-bolsista de doutorado no exterior que descumpriu obrigação de retornar ao país após a conclusão do curso.

Primeira Câmara

3. Responsável: Mariana Bernardi Bif (XXX.781.759-XX)

13.1. Ministros presentes: Walton Alencar Rodrigues (Presidente), Benjamin Zymler, Vital do Rêgo e Jorge Oliveira (Relator).
13.2. Ministros-Substitutos presentes: Augusto Sherman Cavalcanti e Weder de Oliveira.

JORGE OLIVEIRA

Adoto como relatório a instrução da Secretaria de Controle Externo de Tomada de Contas Especial - SecexTCE, que contou com o endosso dos dirigentes daquela unidade (peças 71/73) e do representante do Ministério Público junto ao TCU - MPTCU (peça 74) :
"INTRODUÇÃO
Cuidam os autos de tomada de contas especial instaurada pelo Conselho Nacional de Desenvolvimento Científico e Tecnológico, em desfavor de Mariana Bernardi Bif (XXX.781.759-XX) , em razão de prática de ato ilegal, ilegítimo ou antieconômico de que resultou dano ao erário, no âmbito do Termo de Compromisso e Aceitação de Bolsa no Exterior Processo 205233/2014-7 (peça 15) , firmado entre o Conselho Nacional de Desenvolvimento Científico e Tecnológico e Mariana Bernardi Bif, e que tinha, por objeto, o Projeto na área de conhecimento 'Interação entre os Organismos Marinhos e os Parâmetros Ambientais	' (peça 5) .
HISTÓRICO
Em 27/7/2020, com fundamento na IN/TCU 71/2012, alterada pela IN/TCU 76/2016 e DN/TCU 155/2016, o dirigente do Conselho Nacional de Desenvolvimento Científico e Tecnológico autorizou a instauração da tomada de contas especial (peça 2) . O processo foi registrado no sistema eTCE com o número 2225/2020.
O Termo de Compromisso e Aceitação de Bolsa no Exterior Processo 205233/2014-7 foi firmado no valor de R$ 797.622,49, sendo integralmente à conta do CNPq. Teve vigência de 1º/9/2015 a 31/8/2019. Os repasses efetivos da União totalizaram R$ 797.622,49 (peças 24 e 25) .
A prestação de contas e complementações enviadas foram analisadas por meio do documento constante na peça 22.
	O fundamento para a instauração da Tomada de Contas Especial, conforme consignado na matriz de responsabilização elaborada pelo tomador de contas, foi a constatação da seguinte irregularidade:
Não comprovação da boa e regular aplicação dos recursos federais repassados à MARIANA BERNARDI BIF, em face da Irregularidade praticada por bolsista: revogação de parcelamento por inadimplência., no âmbito do termo de concessão e aceitação de bolsa no país/exterior descrito como 'Interação entre os Organismos Marinhos e os Parâmetros Ambientais', no período de 1/9/2015 a 31/8/2019, bem como do termo de parcelamento firmado junto ao CNPq em 23/02/2020, cujo prazo encerrou-se em 31/3/2020.
A responsável arrolada na fase interna foi devidamente comunicada e, diante da ausência de justificativas suficientes para elidir a irregularidade e da não devolução dos recursos, instaurou-se a tomada de contas especial.
	No Relatório de TCE 33/2020 (peça 49) , o tomador de contas concluiu que o prejuízo importaria no valor original de R$ 797.622,49, imputando-se a responsabilidade a Mariana Bernardi Bif, na condição de beneficiária.
	Em 7/12/2020, a Controladoria-Geral da União emitiu o Relatório de Auditoria 2225/2020 (peça 53) , em concordância com o relatório do tomador de contas. O certificado de auditoria e o parecer do dirigente do órgão de controle interno concluíram pela irregularidade das presentes contas (peças 54 e 55) .
	Em 16/12/2020, o ministro responsável pela área atestou haver tomado conhecimento das conclusões contidas no relatório e certificado de auditoria, bem como do parecer conclusivo do dirigente do órgão de controle interno, manifestando-se pela irregularidade das contas, e determinou o encaminhamento do processo ao Tribunal de Contas da União (peça 56) .
ANÁLISE DOS PRESSUPOSTOS DE PROCEDIBILIDADE DA IN/TCU 71/2012
Avaliação de Viabilidade do Exercício do Contraditório e Ampla Defesa
	Verifica-se que não houve o transcurso de mais de dez anos desde o fato gerador sem que tenha havido a notificação da responsável pela autoridade administrativa federal competente (art. 6º, inciso II, c/c art. 19, da IN/TCU 71/2012, modificada pela IN/TCU 76/2016) , uma vez que o fato gerador da irregularidade sancionada ocorreu em 31/3/2020, e a responsável foi notificada sobre a irregularidade, pela autoridade administrativa competente, conforme abaixo:
Mariana Bernardi Bif, por meio do ofício acostado à peça 42, recebido em 13/8/2020, conforme AR (peça 44) .
Valor de Constituição da TCE
	Verifica-se, ainda, que o valor original do débito, cujo fato gerador ocorreu após 1º/1/2017, é de R$ 797.622,49, portanto, superior ao limite mínimo de R$ 100.000,00, na forma estabelecida conforme os arts. 6º, inciso I, e 19, da IN/TCU 71/2012, modificada pela IN/TCU 76/2016. 
OUTROS PROCESSOS/DÉBITOS NOS SISTEMAS DO TCU COM A MESMA RESPONSÁVEL
	Informa-se que não foi encontrado débito imputável à responsável em outros processos no Tribunal.
EXAME TÉCNICO			
Da análise dos documentos presentes nos autos, verifica-se que Mariana Bernardi Bif (XXX.781.759-XX) era a pessoa responsável pela gestão e execução dos recursos federais recebidos por meio do Termo de Compromisso e Aceitação de Bolsa no Exterior Processo 205233/2014-7.
Verifica-se que foi dada oportunidade de defesa à agente responsabilizada na fase interna, em obediência aos princípios constitucionais que asseguram o direito ao contraditório e à ampla defesa (art. 5º, inciso LV, da Constituição Federal) , conforme detalhado no item 'Análise dos Pressupostos de Procedibilidade da IN/TCU 71/2012', subitem 'Avaliação de Viabilidade do Exercício do Contraditório e Ampla Defesa'.
	Entretanto, a responsável não apresentou justificativas suficientes para elidir a irregularidade e não recolheu o montante devido aos cofres do Conselho Nacional de Desenvolvimento Científico e Tecnológico, razão pela qual sua responsabilidade foi mantida.
		De acordo com as análises empreendidas na fase instrutória, a irregularidade descrita no relatório do tomador, bem como a respectiva conduta identificada, que deu origem a esta TCE, pode ser melhor descrita da forma que se segue. A estrutura adotada nesta instrução reflete a matriz de responsabilização (peça 60) :
Irregularidade: não comprovação da boa e regular aplicação dos recursos federais repassados à Mariana Bernardi Bif, em face da irregularidade praticada por bolsista: revogação de parcelamento por inadimplência, no âmbito do Termo de Compromisso e Aceitação de Bolsa no Exterior Processo 205233/2014-7, bem como do termo de parcelamento firmado junto ao CNPq, em 23/2/2020.
Fundamentação para o encaminhamento:
Em 23 de fevereiro de 2020, a responsável assinou o Termo de Confissão de Dívida e Pedido de Parcelamento (peça 30, p. 1) , bem como o Termo de Parcelamento (peça 30, p. 2-4) . Após o pagamento da antecipação, parcela 01 (um) das 120 (cento e vinte) parcelas pactuadas com o CNPq, a beneficiária tornou-se inadimplente, acarretando na revogação do parcelamento, conforme determina o art. 11, da Resolução Normativa 18/2015 (Manual de Parcelamento do CNPq) .
Evidências da irregularidade: documentos técnicos presentes nas peças 15, 23, 27, 29, 30 e 34.
Normas infringidas: art. 37, caput, c/c o art. 70, parágrafo único, da Constituição da República Federativa do Brasil; art. 93, do Decreto-lei 200/1967; art. 66, do Decreto 93.872/1986; e Resolução Normativa 18/2015 (Manual de Parcelamento) .
Débito relacionado à responsável Mariana Bernardi Bif (XXX.781.759-XX) :
	Data de ocorrência
	Valor histórico (R$) 

	31/3/2020
	797.622,49

                   Valor atualizado do débito (sem juros) , em 20/10/2021: R$ 887.115,73Cofre credor: Coord. de Gestão Orçamentária e Financeira do Cnpq - Mct.
Responsável: Mariana Bernardi Bif (XXX.781.759-XX) .
Conduta: não demonstrar a boa e regular aplicação dos recursos federais recebidos e geridos por meio do instrumento em questão, em face da revogação de parcelamento por inadimplência.
Nexo de causalidade: a conduta descrita impediu a devolução integral dos recursos recebidos e acarretou o inadimplemento do Termo de Parcelamento, gerando prejuízo ao erário.
Culpabilidade: não há excludentes de ilicitude, de culpabilidade e de punibilidade; é razoável supor que a responsável tinha consciência da ilicitude de sua conduta; era exigível conduta diversa da praticada, qual seja, desincumbir-se do seu dever em pagar o parcelamento da dívida com o CNPq, no prazo e forma devidos.
Encaminhamento: citação.
	Em razão da irregularidade apontada encontrar-se devidamente demonstrada, foi proposta, em instrução inicial anterior (peça 61) , a citação da responsável, Mariana Bernardi Bif, para apresentar alegações de defesa e/ou recolher o valor total do débito quantificado em relação à irregularidade descrita anteriormente.
A proposta foi acolhida pelos dirigentes da SecexTCE, conforme pronunciamentos em 5/11/2021 (peças 62 e 63) .
Foram expedidas duas comunicações processuais (Ofícios 62943 e 62944/2021TCU/Seproc, expedidas em 12/11/2021 - peças 65 e 66) , tendo a responsável sido regularmente citada no endereço constante do Ofício 62943/2021 (peça 66) , conforme comprova o respectivo AR (peça 67) , e atestado pelo Despacho de Conclusão de Comunicações Processuais (peça 70) .
A responsável apresentou tempestivamente suas alegações de defesa (peça 68) .
Dessa forma, a presente Tomada de Contas Especial se encontra apta	 para que o Tribunal se pronuncie quanto ao seu mérito.
Alegações de defesa da responsável Mariana Bernardi Bif (XXX.781.759-XX) , peça 68.
Inicialmente, a título de esclarecimento, muito embora a responsável tenha intitulado suas alegações de defesa como 'Pedido de Sustentação Oral', não há, na peça, nenhum pedido nesse sentido.
Quanto às alegações de defesa propriamente ditas, a responsável relata, primeiramente, os fatos de ordem pessoal que culminaram com sua decisão de não retornar ao Brasil, ao término do programa de Doutorado (casamento com cidadão americano e posterior enfermidade do cônjuge) .
Relata que negociou, com o CNPq, o parcelamento da dívida em 120 meses, mas que o valor das parcelas estabelecidas possui valor inviável para o seu pagamento, frente à remuneração que ela recebe.
Detalhadamente, esclarece que seu salário gira em torno de U$ 3,500.00 (três mil e quinhentos dólares) , e que seus custos de moradia são de aproximadamente U$ 1,800.00 (mil e oitocentos dólares) , e que as parcelas, no início do parcelamento, eram em redor de U$ 1,500,00 (mil e quinhentos dólares) , o que a inviabilizaria financeiramente.
Discorre sobre as dificuldades enfrentadas nos anos de pandemia, bem como a inviabilidade de retornar ao país, 'visto que postos de trabalho como professora e pesquisadora de nível superior estão extremamente escassos atualmente', e também quem 'se conseguisse tal improvável emprego, as parcelas de R$ 6.585,00/mês tomariam mais da metade do meu salário mensal'.
Ao final, reafirma a intenção de negociar a dívida, desde que 'as prestações fossem compatíveis com a realidade no mundo e dos ganhos de um indivíduo. Não existe nenhuma possibilidade de realizar os pagamentos nos atuais valores da parcela, visto que nenhuma profissão compatível com a minha formação, nem nos Estados Unidos nem no Brasil, me permitiria pagá-la confortavelmente'.
A responsável sugere, ainda, formas alternativas para quitação da dívida, como a prestação de serviços ao Brasil, na área de Oceanografia e de Pesquisa Científica, ou 'por meio de parcerias com instituições Federais brasileiras, ou dando oportunidades a estudantes e pesquisadores no Brasil para trabalhar em nossos projetos'.
Análise das alegações de defesa
Embora as questões financeiras de ordem pessoal apresentadas pela responsável se mostrem bastante razoáveis e verossímeis, considerando a larga linha jurisprudencial adotada pela Corte de Contas, as alegações de defesa apresentadas pela responsável não merecem ser acolhidas.
Veja-se que o parcelamento concedido pelo CNPq, em 120 parcelas, excede largamente o número de 36 parcelas que o Tribunal, em obediência à legislação, normalmente concede. É certo que determinadas condições podem excepcionar esse quantitativo de 36 parcelas. Alguns julgados chegaram a conceder até 96 parcelas mensais (por exemplo, Acórdão 1562/2017-TCU-Primeira Câmara, relator Ministro José Múcio Monteiro) . Mas, mesmo que o Tribunal, de forma bastante excepcional, concedesse o parcelamento em 120 parcelas, também não atenderia ao interesse da responsável, já que demonstrada a inadimplência da responsável perante o CNPq, no parcelamento concedido nesse mesmo prazo.
E o interesse da responsável não pode ser atendido. Isto porque, por falta de previsão normativa, 'não é possível o parcelamento do débito de modo proporcional aos rendimentos mensais do responsável'. Não cabe ao TCU 'sopesar supostas dificuldades financeiras do responsável para quitar uma dívida oriunda de recebimento de recursos públicos que ele não logrou demonstrar sua correta aplicação' (Acórdão 3345/2016-TCU-Primeira Câmara, relator Ministro José Múcio Monteiro) .
Também, as formas alternativas de quitação do débito oferecidas pela responsável não podem ser aceitas por absoluta ausência de previsão normativa.
Prescrição da Pretensão Punitiva
	Vale ressaltar que a pretensão punitiva do TCU, conforme Acórdão 1441/2016-TCU-Plenário, Relator Min. Benjamin Zymler, que uniformizou a jurisprudência acerca dessa questão, subordina-se ao prazo geral de prescrição indicado no art. 205, do Código Civil, que é de dez anos, contado da data de ocorrência da irregularidade sancionada, nos termos do art. 189, do Código Civil, sendo este prazo interrompido pelo ato que ordenar a citação, a audiência ou a oitiva da responsável.
No caso em exame, não ocorreu a prescrição da pretensão punitiva, uma vez que a irregularidade sancionada se deu em 31/3/2020, e o ato que ordenou a citação ocorreu em 5/11/2021 (pronunciamento da unidade, peça 63) , e, portanto, em prazo inferior a dez anos.
CONCLUSÃO
Em face da análise promovida na seção Exame Técnico, propõe-se rejeitar as alegações de defesa apresentadas pela responsável Mariana Bernardi Bif (XXX.781.759-XX) , uma vez que foram insuficientes para afastar o débito que lhe foi atribuído	.
Propõe-se conceder, desde já, como de praxe, autorização para o parcelamento em até 36 parcelas do débito imputado, deixando ao alvitre da responsável interessada a solicitação em prazo maior, e posterior deliberação do Tribunal.
Deixa-se de propor a aplicação de multa à responsável, em face da jurisprudência corrente, que não tem aplicado a penalidade em caso de responsáveis bolsistas.
PROPOSTA DE ENCAMINHAMENTO
	Diante do exposto, submetem-se os autos à consideração superior, propondo:
1.  rejeitar as alegações de defesa apresentadas pela Sra. Mariana Bernardi Bif (XXX.781.759-XX) ;
1.  julgar irregulares as contas da Sra. Mariana Bernardi Bif (XXX.781.759-XX) , nos termos dos arts. 1º, inciso I, 16, inciso III, alínea 'c', da Lei 8.443/1992, c/c os 19 e 23, inciso III, da mesma Lei, condenando-a ao pagamento da importância a seguir especificada, atualizada monetariamente e acrescida dos juros de mora, calculados a partir da data discriminada até a data da efetiva quitação do débito, fixando-lhe o prazo de 15 (quinze) dias, para que comprove, perante o Tribunal, o recolhimento da referida quantia aos cofres da Coordenação de Gestão Orçamentária e Financeira do CNPq - MCT, nos termos do art. 23, inciso III, alínea 'a', da citada Lei, c/c o art. 214, inciso III, alínea 'a', do Regimento Interno do TCU:
	Data de ocorrência
	Valor histórico (R$) 

	31/3/2020
	797.622,49

1.  autorizar, desde logo, a cobrança judicial da dívida, caso não atendidas as notificações, na forma do disposto no art. 28, inciso II, da Lei 8.443/1992;
1.  autorizar também, desde logo, se requerido, com fundamento no art. 26, da Lei 8.443, de 1992, c/c o art. 217, §§ 1º e 2º, do Regimento Interno do TCU, o parcelamento das dívidas em até 36 parcelas, incidindo, sobre cada parcela, corrigida monetariamente, os correspondentes acréscimos legais, fixando-lhe o prazo de 15 (quinze) dias, a contar do recebimento da notificação, para comprovar, perante o Tribunal, o recolhimento da primeira parcela, e de 30 (trinta) dias, a contar da parcela anterior, para comprovar o recolhimento das demais parcelas, devendo incidir, sobre cada valor mensal, atualizado monetariamente, os juros de mora devidos, na forma prevista na legislação em vigor, alertando a responsável de que a falta de comprovação do recolhimento de qualquer parcela importará o vencimento antecipado do saldo devedor, nos termos do § 2º do art. 217 do Regimento Interno deste Tribunal;
1. enviar cópia do Acórdão a ser prolatado à Procuradoria da República no Estado de Santa Catarina, nos termos do § 3º do art. 16 da Lei 8.443/1992, c/c o § 7º do art. 209 do Regimento Interno do TCU, para adoção das medidas cabíveis;
1. enviar cópia do Acórdão que vier a ser proferido ao CNPq e à responsável, para ciência;
1. informar à Procuradoria da República no Estado de Santa Catarina, ao CNPq e à responsável que a presente deliberação, acompanhada do Relatório e do Voto que a fundamenta, está disponível para a consulta no endereço www.tcu.gov.br/acordaos, além de esclarecer que, caso requerido, o TCU poderá fornecer, sem custos, as correspondentes cópias, de forma impressa; e 
1. informar à Procuradoria da República no Estado de Santa Catarina que, nos termos do parágrafo único do art. 62 da Resolução TCU 259/2014, os procuradores e membros do Ministério Público credenciados nesta Corte podem acessar os presentes autos de forma eletrônica e automática, ressalvados apenas os casos de eventuais peças classificadas como sigilosas, as quais requerem solicitação formal."
É o relatório.

não há

Procurador Rodrigo Medeiros de Lima

TOMADA DE CONTAS ESPECIAL. CNPQ. BOLSA PARA DOUTORADO NO EXTERIOR. DESCUMPRIMENTO DO COMPROMISSO DE RETORNO AO BRASIL. CITAÇÃO. REJEIÇÃO DAS ALEGAÇÕES DE DEFESA APRESENTADAS. CONTAS IRREGULARES. DÉBITO.

TOMADA DE CONTAS ESPECIAL (TCE)

Secretaria de Controle Externo de Tomada de Contas Especial (SecexTCE)

Examina-se tomada de contas especial, instaurada pelo Conselho Nacional de Desenvolvimento Científico e Tecnológico - CNPq, em desfavor de Mariana Bernardi Bif, em razão de inadimplência do termo de parcelamento firmado no âmbito do Termo de Compromisso e Aceitação de Bolsa no Exterior Processo 205233/2014-7.
Referido ajuste, celebrado em 1º/9/2015, previa a obrigatoriedade de retorno da beneficiária ao Brasil ao final da capacitação no exterior. 
Decidida a não voltar ao País, a ex-bolsista negociou o parcelamento da dívida junto ao CNPq, em 120 prestações, cuja inadimplência deu causa à instauração desta TCE. O montante do débito foi calculado em R$ 797.622,49, já descontado o pagamento parcial da primeira parcela (peça 36) .
Chamada aos autos, apresentou alegações de defesa que foram examinadas pela SecexTCE. Essa unidade técnica, no que contou com apoio do MPTCU, propôs rejeitar as alegações de defesa e condenar a responsável ao recolhimento do débito.
Acolho os pareceres precedentes, por seus próprios fundamentos, incorporando-os às minhas razões de decidir.
A ex-bolsista alega razões de ordem pessoal para permanecer nos Estados Unidos, especialmente o fato de ter se casado com cidadão daquele país, que lá recebe bolsa de estudos e cuja condição de saúde demanda a presença constante do cônjuge. Afirma, ainda, que seu salário é insuficiente para honrar a prestação negociada com o CNPq, o que busca demonstrar por meio de documentos comprobatórios de renda, assim como de sua despesa com aluguel.
Pugna por nova renegociação, num prazo tal que proporcione parcelas mensais compatíveis com seus rendimentos laborais, ou a conversão da dívida em "serviços prestados ao país, como por exemplo, por meio de parcerias com instituições federais brasileiras, ou dando oportunidades a estudantes e pesquisadores do Brasil".
Ainda que verossímeis as alegações de cunho pessoal, as razões apresentadas se mostram insuficientes para afastar a responsabilidade da beneficiária. A obrigatoriedade de retorno ao País tem origem na própria natureza da bolsa, que visa não apenas auxiliar a capacitação do interessado, mas tem como objetivo precípuo que os conhecimentos adquiridos sejam revertidos em benefício da sociedade brasileira.
Não ignoro que normativos do próprio CNPq, que regulamentam o programa de bolsas de doutorado, permitem dispensar a exigência do retorno ao país quando, excepcionalmente, se comprovar a relevância científico-tecnológica da permanência do ex-bolsista no exterior. Em situações assim, o Tribunal considera elidido o débito - nesse sentido, o Acórdão 458/2014-TCU-Primeira Câmara. Contudo, não há nos autos demonstração de que a interessada tenha pleiteado essa solução junto ao CNPq. 
Lembro que a jurisprudência sedimentada desta Corte considera que não cabe ao TCU sopesar supostas dificuldades financeiras do responsável para quitar uma dívida oriunda de recebimento de recursos públicos cuja correta aplicação ele não logrou demonstrar.
Assim, acolhendo o encaminhamento sugerido pela unidade instrutora e pelo Ministério Público, entendo que as alegações de defesa devem ser rejeitadas, com consequente imputação de débito. Em alinhamento à jurisprudência do Tribunal (e.g. Acórdão 1440/2007-TCU-Segunda Câmara e 5.582/2018-1ª Câmara) , deixo de propor aplicação da multa proporcional ao débito.

Ante o exposto, VOTO pela adoção da minuta de acórdão que submeto a este Colegiado.
TCU, Sala das Sessões, em 28 de junho de 2022.
JORGE OLIVEIRA 
Relator